---
title: "Trabajo Práctico - Probabilidades 2025"
author: "Iguaran, Carlos; Olszevicki, Santiago"
output: pdf_document
params:
  lambda: 3.71
---

```{r setup, include=FALSE}
knitr::opts_chunk$set(echo = TRUE)
```
Se indica a continuación el valor de lambda de la entrega 7a de uno de los integrantes: 
```{r}
lambda <- params$lambda
lambda
```

1) Calcular la función de densidad de X. ¿A qué familia pertenece?
\[
f_X(x) =\int_x^\infty \lambda^2 e^{-\lambda y} \, dy 
= \lambda^2 \int_x^\infty e^{-\lambda y} \, dy
= \lambda^2 \left[ -\frac{1}{\lambda} e^{-\lambda y} \right]_x^\infty
= \lambda^2 \left( 0 + \frac{1}{\lambda} e^{-\lambda x} \right)
= \lambda e^{-\lambda x}
\]
Dicha densidad indica que la variable X tiene distribución exponencial de parámetro $\lambda$.
\[
\]

b) Calcular la función de densidad condicional de Y | X = x. ¿A qué familia pertenece?

Nota: la densidad de Y dado X=x está definida solo para \( x \ge 0 \)
\[
f_{Y|X=x}(y) = \frac{f_{X,Y}(x, y)}{f_X(x)} 
= \frac{\lambda^2 e^{-\lambda y}}{\lambda e^{-\lambda x}} = \lambda e^{-\lambda(y - x)}
\quad \text{para } y \ge x
\]

Se puede apreciar que Y es una exponencial desplazada. Es decir, $Y \mid X = x \sim W + x, \quad \text{donde } W \sim \mathrm{Exp}(\lambda)$

c) Calcular E(X), E(Y), Cov(X,Y)
- $E(X) = \frac{1}{\lambda} = {`r 1/params$lambda`}$, dado que \( X \sim \mathrm{Exp}({`r params$lambda`}) \)

- $E(Y) = [Integral] = \frac{2}{\lambda} = {`r 2/params$lambda`}$ Ver bien cómo se resueve esta integral

- $E(X,Y) = [Integral] = \frac{3}{\lambda^2}= {`r 2/params$lambda^2`}$ 
- $Cov(X,Y) = E(X,Y) - E(X).E(Y) =\frac{1}{\lambda^2}= {`r 1/params$lambda^2`}$

\[
\]
d) Calcular la función de distribución acumulada de Y | X = x, para x >= 0.
$$P(Y \le y \mid X = x) = P(W \le y - x) = 1 - e^{-\lambda (y - x)} $$
Nota para nosotros: Si quisieramos agregar la integral, lo hacemos
\[ \]
e) Simular una muestra de tamaño 100 de la variable Y | X = 1 a partir de una Uniforme en (0, 1). Para ello, realizar y mostrar los cálculos correspondientes.
\[ \]

```{r}
simulate_y_cond_x <- function(n, lambda = lambda){
u = runif(n, 0, 1) # Para usar de random generator
ws <- -log(u) / lambda # Exponenciales de parametro lambda (w1...wn ~ W(lambda))
ys <- ws+1   # Exponencial desplazada Y = W + 1
ys
}
muestra <- simulate_y_cond_x(100, lambda = params$lambda)
muestra[1:5]
```

f) Implementar una función generar_pares que tenga por parámetro a n, donde n denota la cantidad
de datos a generar, y devuelva una matriz con un par generado con la distribución de (X, Y ) en
cada fila.

g) Generar n = 2000 datos y estimar con ellos E(X), E(Y ), Cov(X, Y ). ¿Qué se observa?